臺灣高等法院民事裁定　　　　　　　　　 96年度抗字第425號
抗　告　人　丁○
　　　　　　丙○○
上　一　人
代　理　人　乙○○
上列抗告人與相對人甲○○間返還提存物事件，對於中華民國96
年2月1日臺灣臺北地方法院96年度聲字第96號所為裁定，提起抗
告，本院裁定如下：
    主      文
原裁定關於駁回抗告人丙○○後開第二項之聲請部分廢棄。
臺灣板橋地方法院九十三年度存字第七七二號提存事件抗告人丙
○○所提存之擔保金新臺幣捌拾萬元，准予發還。
抗告人丁○之抗告駁回。
抗告費用由相對人負擔十分之六，餘由抗告人丁○負擔。
    理      由
一、抗告人丁○部分：
  (一)抗告人丁○於原法院聲請及抗告意旨略以：其前為保全剩餘
    財產分配請求權而聲請假扣押相對人之財產，經原法院以93
    年度家全字第39號民事裁定准許以新台幣（下同）350,000
    元供擔保後為假扣押，抗告人丁○即以臺灣板橋地方法院93
    年度存字第1506號事件提存350,000元後聲請執行在案，嗣
    相對人依民事訴訟法第531條第1項之規定及侵權行為之法律
    關係，起訴請求賠償損害，經原法院以95年度訴字第3827號
    判決判命抗告人丁○給付185,068元及自民國95年5月9日起
    至清償日止，按年息百分之五計算之利息，並准抗告人丁○
    以185,068元預供擔保後，得免為假執行，抗告人丁○即以
    原法院95年度存字第6652號事件提存在案，相對人因假扣押
    所受之損害，顯已完全得到賠償，而原法院95年度訴字第
    3827號判決亦於95年12月11日確定，則抗告人丁○供擔保之
    原因應已消滅，為此聲請返還以原法院95年度存字第6652號
    事件所提存之185,068元，原裁定就此部分駁回抗告人丁○
    之聲請，即有違誤，爰提出抗告，請求廢棄原法院所為此部
    分之裁定（抗告人丁○於96年6月7日本院準備程序期日當庭
    撤回就臺灣板橋地方法院93年度存字第1506號事件所提存之
    350,000元部分之聲請）云云。
  (二)按應供擔保之原因消滅者，法院應依供擔保人之聲請，以裁
    定命返還其提存物；此規定於其他依法令供訴訟上之擔保者
    ，準用之，民事訴訟法第104條第1項第1款、第106條定有明
    文。又免為假執行所提供之擔保金，其性質為擔保受擔保利
    益人因免為假執行所生之損害。而受擔保利益人若因免為假
    執行而受有損害，得以起訴或與起訴相同效力之訴訟行為來
    行使權利。查抗告人丁○前聲請對相對人之財產為假扣押，
    經原法院93年度家全字第39號裁定予以准許，即以臺灣板橋
    地方法院93年度存字第1506號事件提存350,000元為擔保後
    聲請執行，臺灣板橋地方法院以93年度執全字第1276號強制
    執行事件扣押相對人對第三人許書賓之買賣房屋債權
    3,500,000元，許書賓乃依法向臺灣士林地方法院提存所辦
    理提存，嗣相對人向原法院聲請以93年度家聲字第200號裁
    定命抗告人丁○限期起訴，惟抗告人丁○並未遵期起訴，相
    對人復聲請撤銷上開假扣押裁定，經原法院93年度家聲字第
    305號、本院94年度家抗字第110號及最高法院94年度台抗字
    第860號裁定予以准許並確定在案，相對人並稱於94年11月
    、12月份已撤銷假扣押執行（見原法院95年度訴字第3827號
    卷第67頁），相對人乃於94年12月9日具狀向臺灣士林地方
    法院提存所領回許書賓所提存之3,500,000元，嗣依民事訴
    訟法第531條第1項及侵權行為之法律關係請求賠償損害，經
    原法院以95年度訴字第3827號判決判命抗告人丁○應給付相
    對人185,068元及自95年5月9日起至清償日止，按年息百分
    之五計算之利息，並為准、免假執行之宣告，相對人即聲請
    對抗告人丁○於臺灣板橋地方法院93年度存字第1506號事件
    所提存之擔保金350,000元為假執行，抗告人亦以原法院95
    年度存字第6652號事件提存185,068元而免為假執行，於該
    判決確定後，相對人復執以聲請調臺灣板橋地方法院93年度
    存字第1506號卷續行執行，經臺灣板橋地方法院以96年3月
    27日板院輔96執月字第8522號函准予相對人於185,068元及
    其利息暨執行費之範圍內收取，相對人乃於96年4月13日收
    取194,813元，有上開各執行命令、民事裁定暨確定證明書
    、提存通知書、領取提存物請求書、民事判決暨確定證明書
    、提存書等影本足憑（見同上卷第9至12頁、第78及79頁、
    第109頁、原審卷第2至14頁），並經本院依職權調閱原法院
    95年度訴字第3827號、臺灣板橋地方法院96年度執字第8522
    號、93年度存字第1506號（含96年度取字第1518號）案卷核
    閱屬實，依上開說明，抗告人丁○為免為假執行所提存之
    185,068元，係為擔保相對人因免為假執行所生之損害，抗
    告人既未證明相對人未因此受損害，或就所生之損害已經賠
    償，自難認其供擔保之原因已消滅，原裁定駁回抗告人丁○
    返還此部分提存物之請求，於法尚無違誤。抗告人丁○仍執
    前詞指摘原裁定此部分不當，求予廢棄改判，為無理由，應
    予駁回。
二、抗告人丙○○部分：
  (一)抗告人丙○○於原法院聲請及抗告意旨略以：其前因清償債
    務事件而聲請假扣押相對人之財產，經原法院以93年度裁全
    字第1276號民事裁定准許以800,000元供擔保後為假扣押，
    抗告人丙○○即以臺灣板橋地方法院93年度存字第772號事
    件提存800,000元後聲請執行在案，惟抗告人丙○○所提本
    案訴訟經判決敗訴確定，相對人乃依民事訴訟法第531條第1
    項之規定及侵權行為之法律關係，起訴請求賠償損害，經原
    法院以95年度訴字第3827號確定判決駁回相對人就抗告人丙
    ○○部分之訴，抗告人丙○○即無賠償責任，應符合民事訴
    訟法第106條準用第104條第1項第1款「應供擔保之原因消滅
    」之規定，為此聲請返還提存物，原裁定駁回抗告人丙○○
    之聲請，自有未合，爰提出抗告，請求廢棄原裁定等語。
  (二)查抗告人丙○○前聲請對相對人之財產為假扣押，經原法院
    93年度裁全字第1276號裁定予以准許，即以臺灣板橋地方法
    院93年度存字第772號事件提存800,000元為擔保後聲請執行
    ，臺灣板橋地方法院以93年度執全字第640號強制執行事件
    扣押相對人對第三人許書賓之買賣房屋債權2,500,000元，
    嗣抗告人丙○○對相對人所提清償債務之訴經臺灣士林地方
    法院93年度訴字第677號、本院94年度上字第305號、最高法
    院94年度台上字第1835號判決抗告人丙○○敗訴確定，抗告
    人丙○○於94年11月8日具狀聲請撤回假扣押執行程序，相
    對人亦聲請撤銷上開假扣押裁定，經原法院以94年度全聲字
    第1039號裁定予以准許，相對人乃於94年12月9日具狀向臺
    灣士林地方法院提存所領回許書賓所提存之2,500,000元，
    復依民事訴訟法第531條第1項及侵權行為之法律關係請求賠
    償損害，經原法院以95年度訴字第3827號確定判決駁回相對
    人對抗告人丙○○部分之訴，有上開各民事裁定、民事判決
    、提存通知書、領取提存物請求書、民事判決暨確定證明書
    、提存書等影本足憑（見原法院95年度訴字第3827號卷第13
    至26頁、第80及81頁、第102頁、原審卷第7至12頁、第15頁
    ），堪認相對人並無損害發生，抗告人丙○○供擔保之原因
    業已消滅，則其請求裁定准許返還提存物，於法尚無不合，
    原審駁回抗告人丙○○之聲請，即有未洽，抗告意旨就此部
    分指摘原裁定不當，求予廢棄改判，非無理由，應予准許。
三、據上論結，抗告人丁○之抗告為無理由，抗告人丙○○之抗
    告為有理由，爰裁定如主文。
中　　華　　民　　國　　96　　年　　6 　　月　　12　　日
                    民事第四庭
                　　　　審判長法  官　張劍男
                              法  官  丁蓓蓓
                　　　　　　　法  官  陳昆煇
正本係照原本作成。
不得再抗告。
中　　華　　民　　國　　96　　年　　6 　　月　　14　　日
　　　　　　　　　　　　　　　書記官  李佳樺
